【裁判字號】    89,台上,2610
【裁判日期】    890511
【裁判案由】    誣告
【裁判全文】
最高法院刑事判決                              八十九年度台上字第二六一○號
    上  訴  人  甲○○ 男民國.
右上訴人因誣告案件，不服台灣高等法院台中分院中華民國八十九年二月二十三日第
二審判決（八十八年度上訴字第一五九一號，起訴案號：台灣台中地方法院檢察署八
十八年度偵字第九一○一號），提起上訴，本院判決如左：
    主  文
原判決撤銷，發回台灣高等法院台中分院。
    理  由
本件原判決認定上訴人甲○○因於民國八十一年間與施義偉共犯恐嚇取財案件，經檢
察官提起公訴，誤認係為施義偉陷害而懷恨在心。明知施義偉並未於八十五年四月一
日毀損其所有，停放在台中市○○區○○路三七一號住處前之ＬＭ－三○八五號自用
小客車，意圖使施義偉受刑事處分，於八十八年三月九日在台灣台中監獄服刑時，具
狀對施義偉提出毀損告訴，告訴狀於同月十日到達台灣台中地方法院檢察署，而檢察
官將施義偉列為被告，以八十八年度偵字第七一七一號毀損案件偵查。嗣於同月三十
日該署檢察官開庭訊問時，上訴人深知誣告之行為終將被揭露，即向檢察官自首其誣
告犯行而接受裁判等情。因認第一審論處上訴人意圖他人受刑事處分向該管公務員誣
告（累犯）罪刑，為無不合，予以維持，駁回其在第二審之上訴。固非無見。
惟查：刑法第一百六十九條第一項誣告罪之成立，須以被誣告人因虛偽之申告，而有
受刑事或懲戒處分之危險為要件，若無此項危險，雖意在使人受刑事或懲戒處分，亦
不能成立該罪。原判決係以上開誣告事實已經上訴人於偵查及一審法院審理中坦承不
諱，核與施義偉於偵查中之證述情節相符，並有上訴人向台灣台中地方法院檢察署檢
察官提出毀損告訴之告訴狀影本在卷可稽，為其論據。然依該告訴狀所載上訴人所告
訴之刑法第三百五十四條毀損罪，係屬告訴乃論之罪，其告訴期間為六個月。稽諸上
訴人於狀內所稱其除報警備案外，另有拍照及修車收據可證明係施義偉所為，只因當
時不知其戶籍地無法告訴等語（見偵卷第十三頁），似見其於案發當時已知施某係該
毀損車輛之犯罪人，如果無訛，上訴人於案發（八十五年四月一日）將屆滿三年之八
十八年三月十日始提出告訴，應已逾六個月之告訴期間。施義偉是否因上訴人之誣告
行為，而有受刑事處分之危險，即不無研求餘地，此與判斷上訴人誣告罪之成立攸關
，原判決未加詳酌遽以論罪，應有證據調查未盡之可議。上訴意旨指摘原判決違法，
尚非全無理由，應認原判決有撤銷發回更審之原因。
據上論結，應依刑事訴訟法第三百九十七條、第四百零一條，判決如主文。
中      華      民      國    八十九    年      五      月     十一     日
                              最高法院刑事第六庭
                                  審判長法官  紀  俊  乾
                                        法官  黃  正  興
                                        法官  陳  東  誥
                                        法官  張  春  福
                                        法官  韓  金  秀
      右正本證明與原本無異
                                              書  記  官
中      華      民      國    八十九    年      五      月     十六     日


司法院資訊處製作；財團法人民間司法改革基金會備份。
